臺灣桃園地方法院民事判決
110年度訴字第734號
原      告  鄭東榮  
被      告  陳秀英  
上列當事人間分配表異議之訴事件，本院於民國111年1月6日言
詞辯論終結，判決如下：
    主      文
本院一○九年度司執字第13949號給付票款強制執行事件，民國一
○九年十二月四日製作之分配表，其中次序8所列被告第2順位抵
押權受分配金額逾新臺幣貳佰肆拾壹萬柒仟壹佰參拾肆元部分、
次序10所列被告利息受分配金額新臺幣貳拾貳萬玖仟伍佰壹拾貳
元、次序11所列被告利息受分配金額新臺幣貳拾陸萬壹仟伍佰柒
拾肆元、次序12所列被告利息受分配金額新臺幣壹拾伍萬捌仟玖
佰陸拾柒元，均應剔除，不得列入分配。
其餘之訴駁回。
訴訟費用由被告負擔二十分之十七，餘由原告負擔。
    事實及理由
一、原告主張：原告向被告所借多筆債務，經兩造協商，協議原
    告債務總額為新臺幣（下同）3,000,000元，約定原告每月
    清償30,000元至還清為止，並未約定給付利息（下稱系爭協
    議）。原告已依協議陸續清償，尚欠被告1,938,000元，原
    告所有之不動產（下稱系爭不動產）業經被告聲請法院拍賣
    而拍定。被告於執行案件主張原告清償之金額為672,000元
    有誤，且不應加計利息。又原告侄女鄭玉娟之前賣屋款遭被
    告扣留300,000元，作為原告對被告債務之擔保，亦應算入
    原告清償被告之款項。本院109年度司執字第13949號強制執
    行事件（下稱系爭執行事件）製作之分配表（下稱系爭分配
    表）有誤，爰依強制執行法第41條第1項規定，提起分配表
    異議之訴，並聲明：系爭執行事件於民國109年12月4日製作
    之分配表，其中分配次序8所列第2順位抵押權逾1,938,000
    元，分配次序10、11、12所列利息，均應予剔除，不得列入
    分配等語。
二、被告則以：兩造於105年10月18日簽訂協議書之系爭協議，
    並未就利息有任何約定。被告依本院104年度司票字第7460
    號確定本票裁定（下稱系爭本票債權）聲請強制執行核發之
    債權憑證聲請強制執行，就原告未償金額主張依票據法所定
    法定利率週年利率百分之6計息，依法有據。原告自105年10
    月18日起至108年2月12日陸續清償日期及金額如附表1清償
    日期及清償金額欄所示，原告於108年2月12日未清償金額為
    2,273,000元，按週年利率百分之6計算至108年2月12日之未
    償金額利息如附表1未償金額利息欄所示，合計422,060元，
    另自108年2月13日起至110年11月11日止按週年利率百分之6
    計算未償金額之利息為374,391元，未償總金額為3,069,451
    元。被告以債權總金額3,069,451元參與分配拍定價金，依
    系爭分配表受分配之金額並無錯誤。鄭玉娟非系爭協議之當
    事人，系爭協議並無鄭玉娟與兩造間債務抵銷之約定條款，
    原告主張其清償金額應扣除鄭玉娟款項，依法無據等詞，資
    為抗辯，並答辯聲明：原告之訴駁回。
三、稱和解者，謂當事人約定，互相讓步，以終止爭執或防止爭
    執發生之契約。和解有使當事人所拋棄之權利消滅及使當事
    人取得和解契約所訂明權利之效力。給付有確定期限者，債
    務人自期限屆滿時起，負遲延責任。遲延之債務，以支付金
    錢為標的者，債權人得請求依法定利率計算之遲延利息。但
    約定利率較高者，仍從其約定利率。應付利息之債務，其利
    率未經約定，亦無法律可據者，週年利率為百分之5。清償
    人所提出之給付，應先抵充費用，次充利息，次充原本。，
    民法第736條、第737條、第229條第1項、第233條第1項、第
    203條、第323條本文分別定有明文。和解內容，倘以他種法
    律關係替代原有法律關係者，則係以和解契約創設新法律關
    係，故債務人如不履行和解契約，債權人應依和解創設之新
    法律關係請求履行，不得再依原有法律關係請求給付。惟和
    解契約亦為契約之一種，如一方履行遲延且其遲延之債務以
    支付金錢為標的者，他方自得依前揭規定，請求給付遲延利
    息。
四、經查：
（一）被告於109年2月9日以本院104年度司票字第7460號確定本
      票裁定換發之本院104年度司執字第73807號債權憑證為執
      行名義，聲請強制執行原告所有之系爭不動產，系爭執行
      事件受理後公開拍賣系爭不動產而於109年9月24日拍定，
      系爭不動產登記有被告為權利人、擔保債權總金額為5,00
      0,000元之最高限額抵押權，被告主張系爭本票債權為上
      開最高限額抵押權擔保之債權而行使抵押權並依系爭執行
      事件通知提出債權計算書，陳報計至109年10月7日利息之
      系爭本票債權本金3筆共2,830,000元、利息3筆共649,880
      元，系爭執行事件於109年12月4日製作系爭分配表，其中
      次序8列有被告第2順位抵押權分配金額2,830,000元、次
      序10、11、12分別列有被告利息分配金額各229,512元、2
      61,574元、158,967元等情，有原告提出之系爭分配表、
      被告提出之本院104年度司票字第7460號裁定及確定證明
      書、債權憑證等影本在卷可稽，且經本院調取系爭執行事
      件卷宗，並為兩造所不爭執。
（二）原告前揭主張兩造就系爭本票債權另經協商，作成系爭協
      議，約定原告債務總額為3,000,000元，原告每月清償30,
      000元至還清為止等情，業據原告提出105年10月18日經兩
      造及見證人呂逸芃簽章之協議書影本為證，且為被告所不
      爭執，亦提出相同內容之協議書影本為證。上開協議書約
      定原告對被告之債務3,000,000元，兩造同意分期清償，
      每月清償30,000元，共100期，除立書日以現金30,000元
      交付外，自105年11月15日（含）每月15日以記名方式匯
      款至被告之桃園成功郵局帳戶，如遇假日則順延至工作日
      匯款，如有逾期，經原告通知3日內如未履行上述協議，
      原告應於另行通知日起3個月內自行出售抵押標的債務，
      否則應配合被告出售，出售價金任由被告決定，如出售價
      金扣除債務如有盈餘，被告願歸還原告。系爭協議為兩造
      互相讓步之和解契約，以約定之分期清償期方式，替代原
      有系爭本票債權，依前揭規定及說明，原告如不履行系爭
      協議，被告應依系爭協議請求原告履行，不得再依原有之
      系爭本票債權請求原告給付。原告如履行系爭協議遲延，
      因兩造未約定利率，被告得請求原告依法定週年利率百分
      之5計算之遲延利息。被告依原有之系爭本票債權自105年
      10月18日起按票據法規定之週年利率百分之6計算利息陳
      報債權本息金額，自屬違誤。原告主張被告均不得請求利
      息，亦屬有誤。
（三）兩造就系爭協議於105年10月18日簽訂協議書，當日原告
      以現金30,000元交付被告清償，其後陸續清償31筆，合計
      已清償772,000元，詳如附表2原告還款日期、原告還款金
      額欄所示，有原告提出之郵政入戶匯款申請書影本及被告
      提出之中華郵政股份有限公司客戶歷史交易清單等在卷可
      稽，且為兩造所不爭執（見本院111年1月6日言詞辯論筆
      錄），惟原告還款日期及還款金額，並未依系爭協議之約
      定而有所遲延，其還款金額應依民法第323條本文規定，
      先抵充其遲延期間之遲延利息，再抵充應返還之本金，詳
      如附表2先抵充遲延利息、再抵充本金欄所示，原告於108
      年2月12日最後一次還款50,000元，僅抵充計算至108年2
      月12日止之遲延利息及原告應於107年11月15日還款30,00
      0元中之19,129元，未清償之本金尚有2,232,989元。被告
      依系爭協議之約定，以向法院聲請強制執行拍賣之方式出
      售系爭不動產，自屬有據。被告如依系爭執行事件通知，
      陳報債權本金及計算至109年10月7日止之利息，其債權本
      金應為2,232,989元，利息應自108年2月13日起算至109年
      10月7日止，為184,145元【計算式：2,232,989元×5％×（1
      +237/365）＝184,145元，元以下四捨五入】，合計為2,41
      7,134元。
（四）原告另主張其侄女鄭玉娟賣屋款遭被告扣留300,000元，
      作為原告對被告債務之擔保，亦應算入原告清償被告之款
      項等語，惟被告否認有原告所稱扣留鄭玉娟款項之情事並
      以前詞置辯，原告復未舉證證明被告扣留款項及款項經鄭
      玉娟同意用以清償原告債務之事實，自難採信，原告主張
      所欠被告債務額應再扣除300,000元，並無理由。
（五）按最高限額抵押權人就已確定之原債權，僅得於其約定之
      最高限額範圍內，行使其權利。前項債權之利息、遲延利
      息、違約金，與前項債權合計不逾最高限額範圍者，亦同
      。民法第881條之2第1項、第2項定有明文。被告應陳報之
      上開債權本金及利息合計2,417,134元，未逾系爭不動產
      第2順位最高限額抵押權人即被告得行使權利之最高限額5
      ,000,000元範圍，依上開規定，應列為優先債權分配。系
      爭分配表次序8所列被告第2順位抵押權受分配金額2,830,
      000元逾2,417,134元部分、次序10所列被告利息受分配金
      額229,512元、次序11所列被告利息受分配金額261,574元
      、次序12所列被告利息受分配金額158,967元，已逾被告
      得請求之金額，應予剔除，不得列入分配。
五、綜上所述，原告依強制執行法第41條第1項規定請求剔除系
    爭分配表中次序8所列被告第2順位抵押權受分配金額逾2,41
    7,134部分、次序10所列被告利息受分配金額229,512元、次
    序11所列被告利息受分配金額261,574元、次序12所列被告
    利息受分配金額158,967元部分，為有理由，應予准許。逾
    此部分之請求則無理由，應予駁回。
六、本件事證已臻明確，兩造其餘攻擊防禦方法及證據，經斟酌
    後均不足以影響本判決結果，爰不一一論述，附此敘明。
七、據上論結，本件原告之訴為一部有理由，一部無理由，依民
    事訴訟法第79條，判決如主文。
中　　華　　民　　國　 111  　年　　 1 　 月　　26　　日
                  民事第二庭  法　官　謝宜伶
正本係照原本作成。
如對本判決上訴，須於判決送達後二十日內向本院提出上訴狀。
如委任律師提起上訴者，應一併繳納上訴審裁判費。
中　　華　　民　　國　　111 　年　　2 　　月　　8 　　日
                              書記官  李仲旻
附表1
附表2